臺灣板橋地方法院民事判決　　　　　　　　　　　　九十二年度簡上字第一九九號
　　上　訴　人　甲○○
　　訴訟代理人　乙○○
　　被上 訴 人　丙○○
右當事人間請求確認本票債權不存在事件，上訴人對於中華民國九十二年五月十三日
本院三重簡易庭九十二年度重簡字第七一號第一審判決提起上訴，本院判決如左：
    主      文
原判決廢棄。
被上訴人在第一審之訴駁回。
第一、二審訴訟費用由被上訴人負擔。
    事實及理由
壹、當事人之主張：
一、上訴人方面：聲明請求：原判決廢棄。駁回被上訴人在第一審之訴。其陳述及所
                提證據除與原判決記載相同者，茲引用之外，補稱：
  （一）被上訴人與上訴人接洽之始即表示無論合夥如何皆願負擔新臺幣（下同）三
        十萬元本金，亦即無論公司之盈虧為何，被上訴人皆應付三十萬元本金。其
        願意開立三十萬元之本票為保證即為本案之前因。後經被上訴人與原先承諾
        之合資公司均無法成立，負責人亦非被上訴人而為陳尚文等，與原約定項目
        相悖，為此上訴人亦向被上訴人請求退還三十萬元，被上訴人承諾公司一年
        後分紅（即約九十年十一月）將退還三十萬元，故上訴人就該獨資行號之運
        作即無過問，直至後來始知宣告倒閉，惟無論如何被上訴人業已開立本票以
        為承諾無論公司之盈虧皆必須支付之約，被上訴人自當支付三十萬元，故本
        票債權不存在並非有據，應予駁回。
  （二）屆期被上訴人並未還款，經追索亦無清償之意，上訴人遂將本票聲請強制執
        行，被上訴人因而提起本訴。
  （三）類似之案件在北院已判決確定，被上訴人與上訴人是合夥的關係，剛開始被
        上訴人要負責五股，另外的陳先生也有負責五股，後來找上訴人時，因為被
        上訴人與小葉是高中同學，當時因網咖的事業非常的好，被上訴人保證我們
        會賺錢，所以有開立本票給我們，說不論盈虧他都會負責，後來開股東會的
        時候，發現他們的態度不是很好，後來才發現網咖聯盟被上訴人不是負責人
        ，我們有向被上訴人反應，被上訴人也說將來會退回三十萬元給我們，後來
        的股東會我們也都不知道，一直到後面所有公司的事務，我們也都不知情，
        之前的案件是在九十一年間結束的，之前被上訴人說會賺錢，但是後來就沒
        有消息。
  （四）一審時稱不是股東是說票是保證的性質，不管網咖的公司是否存在，被上訴
        人都會返還這筆錢，那時說不是股東的原因，是在被上訴人告知我們的情形
        下，我們認為這是私人的票款，剛開始是以入股的名義沒有錯，但是前提是
        被上訴人保證負責盈虧，願意以個人的名義作擔保，才會開係爭的本票，證
        人的部分也有江小姐出來作證，前因後果都很清楚，被上訴人所言是其個人
        的說法，所謂的票款與股金主要的差距，是因為江小姐也很清楚，陳先生開
        會時也有說我們不是股東，陳先生是網咖的負責人，當年會幫被上訴人說話
        ，之前出來的證人也都是被上訴人的好友。
  （五）請求參閱，這是與本件有相關的。以一般的習慣來說是應該開立收據，而不
        是開本票，而且本票的發票人是被上訴人個人，而不是公司，如果不是保證
        為何要開本票給我們。
  （六）如果是股金，當初有開立收據的話，我們也沒有話講，當時如果沒有開本票
        保證個人事業絕對會賺錢，如果我們真的要投資的話，就會簽訂合夥的合約
        ，所以我們是信任他個人的部分，而且被上訴人也說他願意以個人的名義來
        擔保，後來沒有參與公司的營運，是因為被上訴人說要還給我們錢，所以後
        來公司整個運做的事務我們都沒有參與，剛開始是投資沒有錯，但是被上訴
        人個人要做擔保。被上訴人所言，證人江小姐已證述的很清楚，我們願意投
        資這個東西，是因為被上訴人有做個人的保證，所以才願意將三十萬元給他
        ，如果真的是投資的憑證，又何必要開壹個個人發票的本票。
  （七）證據：除援用第一審所提證據外，補聲請訊問證人葉俊毅、姜鳳琴。
二、被上訴人方面：聲明請求：駁回上訴。其陳述及所提證據除與原判決記載相同者
  （一）被上訴人一審的時候，上訴人原本不承認自己是股東的身分，但是網咖的員
        工有出庭作證，現在又承認是股東，兩造同樣都是原告，相互作證，當初簡
        易庭判決時，兩個原告相互的證詞怎麼可以相信，負責人在一審時也有作證
        說上訴人是股東之一，是因為後來帳冊的問題，我們也有提供相關的帳冊，
        結算時列印的日期與做帳的日期當然是不同的，我們也都有提出帳冊。
  （二）投資事業本來就有風險，我不可能提供這樣的保證，我只有提風險的部分大
        概如何，上訴人同意才會入股，江小姐是甲○○的太太，同樣是上訴人的太
        太對我的證言不利，也是應該不能採證。另股金的部分原本當時五股是陳先
        生負責，我負責另外的五股。
  （三）那件法官引用原告的證詞作為依據，兩個都是告我的人，所以他們的證詞不
        應該採信。當初開立本票，是因為他們要確認我有收到錢，所以要我開立本
        票，現在不是借貸關係，這個也是股金，而且對方也承認。
  （四）就是沒有開立日期，所以才沒有所謂的還款的問題，這張本票本來就是當收
        據。股東名冊我們也有提出鈞院，股東名冊上面也有列的很清楚，我並沒有
        保證沒有賺錢就會還給上訴人錢。
  （五）證據：援用第一審所提證據。
貳、本院依職權向臺灣臺北地方法院調閱九十二年度簡上字第二六二號民事卷宗全卷
    （含臺灣臺北地方法院新店簡易庭九十一年度店簡字第六九八號）。
參、得心證之理由：
一、本件上訴人所執有由被上訴人所簽發、票載發票日為八十九年十月二十一日、未
    載到期日、票面金額為三十萬元之本票為被上訴人簽發之事實，為被上訴人所不
    爭執，而該系爭本票乃因上訴人出資三十萬元予與訴外人陳尚文等人合夥設立經
    營網路咖啡店，於交付出資額三十萬元時，由被上訴人簽發交付與上訴人，兩造
    間並無借貸或買賣關係等其餘法律關係存在等事實，亦為兩造所不爭執，均堪信
    為真實。
二、本件被上訴人復主張系爭本票僅係作為繳納股款之收據憑證，雙方間僅有隱名合
    夥關係存在，雙方所合夥經營之網路咖啡店已經將全部資本虧損完畢，上訴人不
    得向被上訴人請求給付三十萬元，因請求確認上訴人所執有之前揭系爭本票債權
    不存在等語；但為上訴人所否認，並抗辯稱被上訴人承諾不論盈虧，被上訴人均
    會返還本金三十萬元等語。經查，上訴人執有之系爭本票乃被上訴人收受上訴人
    所交付之合夥出資時所簽發交付上訴人，依一般常情，經營事業本無必定有盈餘
    ，故而合夥人必應分擔經營風險，分受事業之盈虧，故合夥人於合夥事業結束後
    ，倘經結算結果發現事業有虧損時，各合夥人必須先依約定之比例分擔合夥之虧
    損，而未必得取回其全部出資額，然如基於別種關係而有擔保出資之合夥人得將
    全數出資額取回，無庸分擔事業之虧損者，則關於此種約定亦非法所不許，故本
    件之爭點當係在於被上訴人是否曾對上訴人為保證上訴人得取回全部出資額之承
    諾？經查，依據證人姜鳳琴於臺灣臺北地方法院九十二年度簡上字第二六二號事
    件審理時到庭陳述稱：「．．．是因為被上訴人（即本件被上訴人）到我們家邀
    我們入股做生意，被上訴人說一定會賺錢，如果不賺錢，三十萬元會還給我，所
    以開那張本票。．．．．」（見臺灣臺北地方法院九十二年度簡上字第二六二號
    九十二年七月二十一日準備程序筆錄），雖證人姜鳳琴與上訴人有親誼關係，但
    其證言非可遽而不採，依據該證人所述情形，再參照一般簽發票據交付他人，因
    票據為無因證券，不論為支票或本票，通常有使執票人因票據兌現之便利性而得
    以迅速取得票據金額之用意，故本件上訴人所稱被上訴人簽發系爭本票交付上訴
    人不僅係作為收受合夥出資額之證明，且有承諾必然可以取回其全部出資額三十
    萬元之事實，當屬非虛，而被上訴人不以收據等書面作為其收受合夥人出資額之
    證明，卻以簽發可以便利兌現之本票為之，其所稱之事由，實與常情有違，而難
    以採取。從而，上訴人抗辯稱被上訴人簽發系爭本票乃係在保證上訴人得取回全
    部出資額三十萬元一節，即屬可採；而被上訴人主張系爭本票僅作為收受出資額
    之證明等語，則無可採信。又由於本件爭點在於被上訴人是否有保證返還上訴人
    全部出資額之事實是否屬實，至於雙方所合夥經營之事業之盈虧如何，已非本件
    應審酌之重點，故不就此部分詳加論列；另關於上訴人另聲請訊問證人葉俊毅、
    姜鳳琴二人，其中葉俊毅乃因同一原因事實取得另紙面額同為三十萬元之本票，
    並與本件被上訴人於臺灣臺北地方法院涉訟（即臺灣臺北地方法院九十二年度簡
    上字第二六二號），其陳述業已於前揭臺灣臺北地方法院九十二年度簡上字第二
    六二號案內陳述明確，另姜鳳琴亦於該案內到場證述明確，其陳述之情形經本院
    調取該案卷宗核閱，並提示本件當事人就其內容辯論，則於本件中核無重複訊問
    之必要，附此敘明。
三、綜上所述，上訴人抗辯系爭本票乃係被上訴人簽發用以保證上訴人得取回全部出
    資額等情，應屬可信，被上訴人主張該本票乃僅作為收受出資額之證明，而合夥
    事業之資本業已全部虧損完畢，被上訴人已無返還出資之責任等節，則為不足採
    。從而，被上訴人請求確認系爭本票債權不存在，並無理由，不應准許。原審為
    確認系爭本票債權不存在之判決，自有未洽。上訴意旨指摘原判決不當，求予廢
    棄改判，為有理由，自應由本院予以廢棄改判，如主文第二項所示。
肆、本件事證已臻明確，兩造其餘主張及攻擊防禦方法與證據，經本院斟酌後，與本
    件判決結果已不生影響，故不一一論列，附此敘明。
伍、結論：本件上訴為有理由，依民事訴訟法第四百三十六條之一第三項、第四百五
    十條、第四百六十三條、第七十八條，判決如主文。
中　　　華　　　民　　　國　　九十三　　年　　　七　　　月　　二十一　　日
                                臺灣板橋地方法院民事第一庭
                                    審判長法  官  許  瑞  東
                                          法  官  陳  翠  琪
                                          法  官  黃  信  滿
右正本證明與原本無異
本判決不得上訴
中　　　華　　　民　　　國　　九十三　　年　　　七　　　月　　二十一　　日
                                          法院書記官  王波君
